【裁判字號】    99,訴,424
【裁判日期】    990202
【裁判案由】    毒品危害防制條例
【裁判全文】
臺灣臺中地方法院刑事判決  99年度訴字第424號
公  訴  人  臺灣臺中地方法院檢察署檢察官
被      告  乙○○
上列被告因毒品危害防制條例案件，經檢察官提起公訴（98年度
毒偵字第4791號），被告於本院受命法官行準備程序時，對於犯
罪事實為有罪之陳述，經本院合議庭裁定由受命法官獨任適用簡
式審判程序，判決如下：
    主    文
乙○○施用第一級毒品，累犯，處有期徒刑拾月。扣案之注射針
筒貳支沒收；又施用第二級毒品，處有期徒刑肆月。扣案之第二
級毒品甲基安非他命壹包（含袋毛重壹點參公克）沒收銷燬之。
應執行有期徒刑壹年。扣案之第二級毒品甲基安非他命壹包（含
袋毛重壹點參公克）沒收銷燬之；扣案之注射針筒貳支沒收。
    犯罪事實及理由
一、本件犯罪事實如下：
  (一)乙○○前因施用毒品案件，經臺灣彰化地方法院檢察署檢察
    官提起公訴並聲請強制戒治，強制戒治部分於民國92年6月
    21日執行完畢釋放。而起訴部分則經臺灣彰化地方法院（下
    稱彰化地院）以91年度訴字第74號判處有期徒刑9月、8月，
    定應執行有期徒刑1年4月確定。又因施用毒品案件，經本院
    以92年度訴字第784號判處有期徒刑7月、1年，定應執行有
    期徒刑1年6月確定，上揭案件接續執行，並於94年2月2日因
    縮短刑期假釋出監付保護管束。惟於假釋期間，復因竊盜案
    件，經彰化地院以94年度簡字第162號判處有期徒刑4月確定
    ，並撤銷前開之假釋，入監接續執行殘刑，其後又因施用毒
    品案件，經彰化地院以95年度訴緝字第1號判處有期徒刑1年
    2月、8月，定應執行刑1年8月確定，再因妨害自由案件，經
    彰化地院以94年度訴字第1446號判處有期徒刑1年6月，上開
    竊盜、施用毒品及妨害自由案件接續執行後經減刑，嗣於97
    年8月21日縮刑期滿執行完畢。詎仍不思戒絕毒品，復基於
    施用第一級毒品海洛因之犯意，於98年12月9日下午9時許，
    在其位於臺中縣大肚鄉○○村○○路163號住處內，以將毒
    品海洛因摻水置於針筒內注射血管之方式，施用第一級毒品
    海洛因1次；另基於施用第二級毒品甲基安非他命之犯意，
    於98年12月9日下午11時許，於上址住處內，以將毒品甲基
    安非他命置入玻璃球內，點火在下方燒烤，吸食產生煙霧之
    方式，施用第二級毒品甲基安非他命1次。嗣為警於98年12
    月10日凌晨0時35分許，在上址為警查獲，並扣得第二級毒
    品甲基安非他命1包（含袋重1.3公克）及其所有供施用第一
    級毒品海洛因所用注射針筒2支，始悉上情。
  (二)案經臺中縣警察局烏日分局報告臺灣臺中地方法院檢察署檢
    察官偵查起訴。
二、認定本案犯罪事實所依憑之證據名稱：
  (1)被告乙○○於偵查中及本院審理時之自白。
  (2)詮昕科技股份有限公司出具之濫用藥物尿液檢驗報告1紙。
  (3)扣案之第二級毒品甲基安非他命1包（含袋重1.3公克）、注
    射針筒2支。
  (4)臺灣高等法院被告全國前案紀錄表（被告之素行及累犯之認
    定）。
三、按92年7月9日新修正之毒品危害防制條例刪除2犯及3犯之規
    定，而將施用毒品者區分為「初犯」、「五年內再犯」及「
    五年後再犯」，其中祇於「初犯」及「五年後再犯」2種情
    形，有其追訴條件之限制，即修正後該條例第20條第3項「
    五年後再犯」之解釋，應限該施用毒品者於觀察、勒戒或強
    制戒治執行完畢釋放後，5年內均未再有任何施用毒品之行
    為，始得認前所實施之觀察、勒戒或強制戒治程序已足以遮
    斷毒癮而收戒除成效，而得於5年後再犯時適用「初犯」之
    規定，重行觀察、勒戒等程序，反之，倘被告於前次觀察、
    勒戒或強制戒治執行完畢釋放後，5年內有再度施用毒品之
    行為，縱其嗣後再犯施用毒品行為係於前次觀察、勒戒或強
    制戒治執行完畢釋放後之5年後始發生，惟距前次施用毒品
    時間之間隔若未逾5年，仍應認屬同條例第23條第2項「五年
    內再犯」之範疇，應逕予起訴，此有最高法院95年度第7次
    刑事庭會議決定、95年度臺上字第517、1071號判決、95年
    度臺非字第59、65、83號判決、臺灣高等法院臺中分院94年
    度上訴字第2231、2405號判決及臺灣高等法院臺南分院95年
    度上更(一)字第84號判決意旨可資參照。本件被告乙○○前因
    施用毒品案件，經送執行觀察、勒戒後，因認有繼續施用毒
    品傾向，再經檢察官聲請彰化地院裁定令入戒治處所施以強
    制戒治，嗣於92年6月21日執行完畢釋放，詎其於5年內復因
    施用毒品案件，經彰化地院於95年1月25日，以95年度訴緝
    字第1號判處有期徒刑1年2月、8月，定應執行刑1年8月確定
    ，此有臺灣高等法院被告前案紀錄表及臺灣臺中地方法院檢
    察署刑案資料查註紀錄表各1份在卷可按，揆諸前揭說明，
    本件被告施用毒品犯行，即與5年後再犯之情形有別，自應
    予依法論科。
四、應適用之法條：刑事訴訟法第273條之1第1項、第299條第1
    項前段、第310條之2、第454條第1項，毒品危害防制條例第
    10條第1項、第2項、第18條第1項前段，刑法第11條、第47
    條第1項、第51條第5款、第38條第1項第2款，判決如主文。
本案經檢察官甲○○到庭執行職務。
中    華    民    國    99    年    2     月    2     日
              刑事第十八庭  法  官  張清洲
以上正本證明與原本無異。
如不服本判決，應於收送達後十日內向本院提出上訴書狀（應敘
述具體理由並附繕本）。
上訴書狀如未敘述理由，應於上訴期間屆滿後二十日內補提理由
書於本院。
                            書記官  詹東益
中    華    民    國    99    年    2     月    2     日
附錄論罪科刑法條
毒品危害防制條例第十條
施用第一級毒品者，處六月以上五年以下有期徒刑。
施用第二級毒品者，處三年以下有期徒刑。
毒品危害防制條例第十八條第一項：
查獲之第一、二級毒品及專供製造或施用第一、二級毒品之器具
，不問屬於犯人與否，均沒收銷燬之；

司法院資訊處製作；財團法人民間司法改革基金會備份。
